---
title: "Analiza problemu coraz krótszego œledzia oceanicznego."
author: "Tomasz Krzy¿kowski [106466]"
date: "22 stycznia 2017"
always_allow_html: yes
output:
  md_document:
    toc: yes
    toc_depth: 2
    variant: markdown_github
  html_document:
    depth: 2
    highlight: tango
    number_sections: yes
    theme: united
    toc: yes
---


### 1. Podsumowanie
Analiza problemu coraz krótszego œledzia by³a z³o¿ona. Po wczytaniu danych, uzupe³niono brakuj¹ce wartoœci. Zdecydowano siê na przewidywanie wartoœci przez algorytm random forest. Dobór parametrów by³ empiryczno-losowy. Przy zmianie liczby powtórzeñ oceny krzy¿owej, czy wartoœci mtry lub seeda ranking wa¿noœci atrybutów potrafi³ siê zmieniæ diametralnie. Ostatecznie   

### 2. Wykorzystane biblioteki

```{r zaladuj_biblioteki, message=FALSE, warning=FALSE}
library(ggplot2)
library(plotly)
library(knitr)
library(EDAWR)
library(dplyr)
library(caret)
library(Hmisc)
library(randomForest)
opts_chunk$set(echo=FALSE, message=FALSE, warning=FALSE)

```

### 3. Wczytywanie danych z pliku
Podczas wczytywania danych ustawiono wykrywanie wartoœci brakuj¹cych na znak '?'. Dodatkowo przypisano poszczególne klasy danym atrybutom. Szczególnie istotne by³o to w przypadku zmiennej xmonth, która oznacza konkretny miesi¹c.

Poni¿ej zamieszczono kod pobieraj¹cy dane do zmiennej 'sledzie'.
```{r zaladuj_dane_z_pliku, echo=TRUE}
sledzie <- read.csv("sledzie.csv", dec = ".", na.strings = "?", colClasses=c(rep('numeric', 9), rep('integer', 1), rep('numeric', 4), rep('factor', 1), rep('numeric', 1)))

```

### 4. Przetwarzanie brakuj¹cych danych
Sprawdzono, ¿e kolumny zawieraj¹ce wartoœci brakuj¹ce to: cfin1, cfin2, chel1, chel2, lcop1, lcop2, sst. Zauwa¿ono, ¿e dla jednej wartoœci totaln ww. atrybuty maj¹ te same wartoœci. Wykorzystano to spostrze¿enie do utworzenia tabeli pomocniczej, w której oszacowano brakuj¹ce dane. Algorytm wyznaczania brakuj¹cej wartoœci grupuje tabelê po zmiennej totaln i dla ka¿dej grupy tworzy rekord w tabeli pomocniczej z medianami kolejnych argumentów. 

Nastêpnie dla ka¿dego z argumentu wyznaczano krotki z brakuj¹cymi wartoœciami i dla ka¿dej takiej pozycji przypisywano wartoœæ z tabeli pomocniczej.

Poni¿ej kod przedstawiaj¹cy stworzenie tabeli pomocniczej.
```{r tabela_pomocnicza_usun_na, echo=TRUE, cache=TRUE}
# Tabela pomocnicza z median¹ wartoœci poszczególnych atrybutów dla ka¿dej grupy totaln
tmpTable <- sledzie %>% group_by(totaln) %>% arrange(totaln) %>% summarise( cfin1 = median(cfin1, na.rm = TRUE), cfin2 = median(cfin2, na.rm = TRUE), chel1 = median(chel1, na.rm = TRUE), chel2 = median(chel2, na.rm = TRUE), lcop1 = median(lcop1, na.rm = TRUE), lcop2 = median(lcop2, na.rm = TRUE), sst = median(sst, na.rm = TRUE)) 
```

Dalej na przyk³adzie zmiennej CFIN1 uzupe³nienie brakuj¹cych wartoœci
```{r uzupelnienie_cfin_usun_NA, echo=TRUE, cache=TRUE}
# Uzupe³nienie CFIN1
a<-sledzie %>% select(X, cfin1, totaln) %>% filter(is.na(cfin1))
for(i in 1:length(a[,1])){
    sledzie$cfin1[a$X[i]+1] <- as.numeric(tmpTable %>%   filter(totaln==sledzie$totaln[a$X[i]+1]) %>% select(cfin1))
}
```
Pozosta³e atrybuty zosta³y uzupe³nione w analogiczny sposób. 

```{r pozostale_tabele_usun_NA, cache=TRUE}
# Uzupe³nienie CFIN2
a<-sledzie %>% select(X, cfin2, totaln) %>% filter(is.na(cfin2))
for(i in 1:length(a[,1])){
    sledzie$cfin2[a$X[i]+1] <- as.numeric(tmpTable %>%   filter(totaln==sledzie$totaln[a$X[i]+1]) %>% select(cfin2))
}

# Uzupe³nienie CHEL1
a<-sledzie %>% select(X, chel1, totaln) %>% filter(is.na(chel1))
for(i in 1:length(a[,1])){
    sledzie$chel1[a$X[i]+1] <- as.numeric(tmpTable %>%   filter(totaln==sledzie$totaln[a$X[i]+1]) %>% select(chel1))
}

# Uzupe³nienie CHEL2
a<-sledzie %>% select(X, chel2, totaln) %>% filter(is.na(chel2))
for(i in 1:length(a[,1])){
    sledzie$chel2[a$X[i]+1] <- as.numeric(tmpTable %>%   filter(totaln==sledzie$totaln[a$X[i]+1]) %>% select(chel2))
}

# Uzupe³nienie LCOP1
a<-sledzie %>% select(X, lcop1, totaln) %>% filter(is.na(lcop1))
for(i in 1:length(a[,1])){
    sledzie$lcop1[a$X[i]+1] <- as.numeric(tmpTable %>%   filter(totaln==sledzie$totaln[a$X[i]+1]) %>% select(lcop1))
}

# Uzupe³nienie LCOP2
a<-sledzie %>% select(X, lcop2, totaln) %>% filter(is.na(lcop2))
for(i in 1:length(a[,1])){
    sledzie$lcop2[a$X[i]+1] <- as.numeric(tmpTable %>%   filter(totaln==sledzie$totaln[a$X[i]+1]) %>% select(lcop2))
}

# Uzupe³nienie SST
a<-sledzie %>% select(X, sst, totaln) %>% filter(is.na(sst))
for(i in 1:length(a[,1])){
    sledzie$sst[a$X[i]+1] <- as.numeric(tmpTable %>%   filter(totaln==sledzie$totaln[a$X[i]+1]) %>% select(sst))
}

```


### 5. Statystyki zbioru
Zbiór posiada 52.582 pozycji.
Ka¿da pozycja okreœlona jest zbiorem atrybutów, których podstawowe dane przedstawiono w tabeli.
```{r ladowanie_bibliotek, cache=TRUE}
kable(summary(sledzie))

```


### 6. Analiza atrybutów
```{r analiza_atrybutow_length, cache=TRUE}

# Histogram rozk³adu atrybutu LENGTH
ggplot(data=sledzie, aes(sledzie$length)) +
  geom_histogram(bins=10,
                 col="red",
                 fill="green",
                 alpha = .2) +
  labs(title="Rozk³ad zmiennej length") +
  labs(x="D³ugoœæ œledzi [cm]", y="Liczba wyst¹pieñ")
```

```{r analiza_atrybutow_cfin1, cache=TRUE}

# Histogram rozk³adu atrybutu CFIN1
ggplot(data=sledzie, aes(sledzie$cfin1)) +
  geom_histogram(bins=10,
                 col="red",
                 fill="green",
                 alpha = .2) +
  labs(title="Rozk³ad zmiennej cfin1") +
  labs(x="Dostêpnoœæ planktonu cfin1", y="Liczba wyst¹pieñ")
```

```{r analiza_atrybutow_cfin2, cache=TRUE}
# Histogram atrybutu CFIN2
ggplot(data=sledzie, aes(sledzie$cfin2)) +
  geom_histogram(bins=10,
                 col="red",
                 fill="green",
                 alpha = .2) +
  labs(title="Rozk³ad zmiennej cfin2") +
  labs(x="Dostêpnoœæ planktonu cfin2", y="Liczba wyst¹pieñ")
```

```{r analiza_atrybutow_cheli1, cache=TRUE}
# Histogram atrybutu CHEL1
ggplot(data=sledzie, aes(sledzie$chel1)) +
  geom_histogram(bins=10,
                 col="red",
                 fill="green",
                 alpha = .2) +
  labs(title="Rozk³ad zmiennej chel1") +
  labs(x="Dostêpnoœæ planktonu chel1", y="Liczba wyst¹pieñ")
```

```{r analiza_atrybutow_cheli2, cache=TRUE}
# Histogram atrybutu CHEL2
ggplot(data=sledzie, aes(sledzie$chel2)) +
  geom_histogram(bins=10,
                 col="red",
                 fill="green",
                 alpha = .2) +
  labs(title="Rozk³ad zmiennej chel2") +
  labs(x="Dostêpnoœæ planktonu chel2", y="Liczba wyst¹pieñ")
```

```{r analiza_atrybutow_lcop1, cache=TRUE}
# Histogram atrybutu LCOP1
ggplot(data=sledzie, aes(sledzie$lcop1)) +
  geom_histogram(bins=10,
                 col="red",
                 fill="green",
                 alpha = .2) +
  labs(title="Rozk³ad zmiennej lcop1") +
  labs(x="Dostêpnoœæ planktonu lcop1", y="Liczba wyst¹pieñ")
```

```{r analiza_atrybutow_lcop2, cache=TRUE}
# Histogram atrybutu LCOP2
ggplot(data=sledzie, aes(sledzie$lcop2)) +
  geom_histogram(bins=10,
                 col="red",
                 fill="green",
                 alpha = .2) +
  labs(title="Rozk³ad zmiennej lcop2") +
  labs(x="Dostêpnoœæ planktonu lcop2", y="Liczba wyst¹pieñ")
```

```{r analiza_atrybutow_fbar, cache=TRUE}
# Histogram atrybutu FBAR
ggplot(data=sledzie, aes(sledzie$fbar)) +
  geom_histogram(bins=10,
                 col="red",
                 fill="green",
                 alpha = .2) +
  labs(title="Rozk³ad zmiennej fbar") +
  labs(x="Natê¿enie po³owów", y="Liczba wyst¹pieñ")
```

```{r analiza_atrybutow_recr, cache=TRUE}
# Histogram atrybutu RECR
ggplot(data=sledzie, aes(sledzie$recr)) +
  geom_histogram(bins=10,
                 col="red",
                 fill="green",
                 alpha = .2) +
  labs(title="Rozk³ad zmiennej recr") +
  labs(x="Roczny narybek", y="Liczba wyst¹pieñ")
```

```{r analiza_atrybutow_cumf, cache=TRUE}
# Histogram atrybutu cumf
ggplot(data=sledzie, aes(sledzie$cumf)) +
  geom_histogram(bins=10,
                 col="red",
                 fill="green",
                 alpha = .2) +
  labs(title="Rozk³ad zmiennej cumf") +
  labs(x="Roczne natê¿enie po³owów", y="Liczba wyst¹pieñ")
```

```{r analiza_atrybutow_totaln, cache=TRUE}
# Histogram atrybutu TOTALN
ggplot(data=sledzie, aes(sledzie$totaln)) +
  geom_histogram(bins=10,
                 col="red",
                 fill="green",
                 alpha = .2) +
  labs(title="Rozk³ad zmiennej totaln") +
  labs(x="Liczba ryb w ramach po³owu", y="Liczba wyst¹pieñ")
```

```{r analiza_atrybutow_sst, cache=TRUE}
# Histogram atrybutu SST
ggplot(data=sledzie, aes(sledzie$sst)) +
  geom_histogram(bins=10,
                 col="red",
                 fill="green",
                 alpha = .2) +
  labs(title="Rozk³ad zmiennej sst") +
  labs(x="Temperatura przy powierzchni wody [°C]", y="Liczba wyst¹pieñ")

```

```{r analiza_atrybutow_sal, cache=TRUE}
# Histogram atrybutu SAL
ggplot(data=sledzie, aes(sledzie$sal)) +
  geom_histogram(bins=10,
                 col="red",
                 fill="green",
                 alpha = .2) +
  labs(title="Rozk³ad zmiennej sal") +
  labs(x="Poziom zasolenia wody [ppt]", y="Liczba wyst¹pieñ")

```

```{r analiza_atrybutow_xmonth, cache=TRUE}
# Histogram atrybutu XMONTH
ggplot(data=sledzie, aes(sledzie$xmonth)) +
  geom_histogram(stat ="count", bins = 10,
                 col="red",
                 fill="green",
                 alpha = .2) +
  labs(title="Rozk³ad zmiennej xmonth") +
  labs(x="Miesi¹c po³owu", y="Liczba wyst¹pieñ")

```

```{r analiza_atrybutow_nao, cache=TRUE}
# Histogram atrybutu NAO
ggplot(data=sledzie, aes(sledzie$nao)) +
  geom_histogram(bins=10,
                 col="red",
                 fill="green",
                 alpha = .2) +
  labs(title="Rozk³ad zmiennej nao") +
  labs(x="Oscylacja pó³nocnoatlantycka [mb]", y="Liczba wyst¹pieñ")

```


### 7. Zale¿noœci miêdzy zmiennymi
```{r korelacja_atrybutow, include=FALSE, cache=TRUE}
korelacja <-rcorr(as.matrix(sledzie))
```
W tym punkcie zostan¹ przedstawione wykresy z zale¿noœci miêdzy zmiennymi. Badanie korelacji podzielono na dwa obszary:
</br>
a) korelacja miêdzy wszystkimi atrybutami - przedstawiono wykresy dla najbardziej zale¿nych wartoœci
```{r korelacja_atrybutow_lcop1_chel1, include=TRUE, cache=TRUE}
ggplot(sledzie, aes(lcop1, chel1)) + labs(title="Korelacja zmiennych lcop1 i chel1 0.95") + geom_point() + 
    geom_smooth()
```

```{r korelacja_atrybutow_lcop2_chel2, include=TRUE, cache=TRUE}
ggplot(sledzie, aes(lcop2, chel2)) + labs(title="Korelacja zmiennych lcop2 i chel2 0.89") + geom_point() + 
    geom_smooth(method=lm)
```
```{r korelacja_atrybutow_fbar, include=TRUE, cache=TRUE}
ggplot(sledzie, aes(fbar, cumf)) + labs(title="Korelacja zmiennych fbar i cumf 0.82") + geom_point() + 
    geom_smooth()
```

```{r korelacja_atrybutow_totaln_cumf, include=TRUE, cache=TRUE}
ggplot(sledzie, aes(totaln, cumf)) + labs(title="Korelacja zmiennych totaln i cumf +0.71") + geom_point() + 
    geom_smooth(method=lm)
```
</br></br>
b) korelacja atrybutów z rozpatrywan¹ zmienn¹ d³ugoœci œledzi - W tym przypadku okaza³o siê, ¿e zmienna length najbardziej skorelowana jest z sst (-0.45), nastêpnie z nao(-0.26), fbar(0.25), lcop1(0.24), chel1(0.22)
```{r korelacja_atrybutow_length_sst, include=TRUE}
ggplot(sledzie, aes(length, sst)) + labs(title="Korelacja zmiennych length i sst -0.45") + geom_point() + 
    geom_smooth()
```

### 8. Zmiany atrybutów w czasie
```{r zmiany_atrybutow, include=TRUE, cache=TRUE}
ggplot(data = sledzie, aes(x = sledzie$X, y = sledzie$cfin1)) + labs(title="Zmiana atrybutu cfin1") + labs(x="Pomiar", y="Cfin1") +
  geom_point() + geom_smooth()

ggplot(data = sledzie, aes(x = sledzie$X, y = sledzie$cfin2)) + labs(title="Zmiana atrybutu cfin2") + labs(x="Pomiar", y="Cfin2") +
  geom_point() + geom_smooth()

ggplot(data = sledzie, aes(x = sledzie$X, y = sledzie$chel1)) + labs(title="Zmiana atrybutu chel1") + labs(x="Pomiar", y="chel1") +
  geom_point() + geom_smooth()

ggplot(data = sledzie, aes(x = sledzie$X, y = sledzie$chel2)) + labs(title="Zmiana atrybutu chel2") + labs(x="Pomiar", y="chel2") +
  geom_point() + geom_smooth()

ggplot(data = sledzie, aes(x = sledzie$X, y = sledzie$lcop1)) + labs(title="Zmiana atrybutu lcop1") + labs(x="Pomiar", y="lcop1") +
  geom_point() + geom_smooth()

ggplot(data = sledzie, aes(x = sledzie$X, y = sledzie$lcop2)) + labs(title="Zmiana atrybutu lcop2") + labs(x="Pomiar", y="lcop2") +
  geom_point() + geom_smooth()

ggplot(data = sledzie, aes(x = sledzie$X, y = sledzie$fbar)) + labs(title="Zmiana atrybutu fbar") + labs(x="Pomiar", y="fbar") +
  geom_point() + geom_smooth()

ggplot(data = sledzie, aes(x = sledzie$X, y = sledzie$recr)) + labs(title="Zmiana atrybutu recr") + labs(x="Pomiar", y="recr") +
  geom_point() + geom_smooth()

ggplot(data = sledzie, aes(x = sledzie$X, y = sledzie$cumf)) + labs(title="Zmiana atrybutu cumf") + labs(x="Pomiar", y="cumf") +
  geom_point() + geom_smooth()

ggplot(data = sledzie, aes(x = sledzie$X, y = sledzie$totaln)) + labs(title="Zmiana atrybutu totaln") + labs(x="Pomiar", y="totaln") +
  geom_point() + geom_smooth()

ggplot(data = sledzie, aes(x = sledzie$X, y = sledzie$sst)) + labs(title="Zmiana atrybutu sst") + labs(x="Pomiar", y="sst") +
  geom_point() + geom_smooth()

ggplot(data = sledzie, aes(x = sledzie$X, y = sledzie$sal)) + labs(title="Zmiana atrybutu sal") + labs(x="Pomiar", y="sal") +
  geom_point() + geom_smooth()

ggplot(data = sledzie, aes(x = sledzie$X, y = sledzie$nao)) + labs(title="Zmiana atrybutu nao") + labs(x="Pomiar", y="nao") +
  geom_point() + geom_smooth()

```

### 9. Przedmiot analizy
```{r wykres, include=TRUE, cache=TRUE}
set.seed(100)
wykres <- ggplot(data = sledzie, aes(x = sledzie$X, y = sledzie$length)) + labs(title="Zmiana d³ugoœci œledzi w czasie") + labs(x="Pomiar", y="D³ugoœæ") +
  geom_point() + geom_smooth()
ggplotly(wykres)

```


### 10. Przewidywanie d³ugoœci œledzi
Do przewidzenia d³ugoœci œledzi zastosowano metodê random forest. Podzielono zbiór danych na treningowy i testowy. Dane treningowe zajmowa³y 75% wszysktich rekordów. Do stworzenia modelu wykorzystano powtórzon¹ ocenê krzy¿ow¹ o parametrach podzia³u na 2 podzbiory i 5 powtórzeniach. Dodatkowo optymalizacja atrybutów mia³a ulepszaæ miarê RMSE. 

```{r predykcja}
set.seed(233)
  inTraining <- 
    createDataPartition(
      y = sledzie$length,
      p = .75,
      list = FALSE)
  
  training <- sledzie[ inTraining,]
  testing  <- sledzie[-inTraining,]

rfGrid <- expand.grid(mtry = 5)
ctrl <- trainControl(
  method = "repeatedcv",
    number = 2,
    repeats = 5)

set.seed(239)
fit <- train(length ~ cfin1 + cfin2 + chel1 + chel2 + lcop1 + lcop2 + fbar + recr + cumf + totaln + sst + sal + nao,
             data = training,
             method = "rf",
             metric = "RMSE",
             preProc = c("center", "scale"),
             trControl = ctrl,
             importance = TRUE,
             ntree = 10)

predict <- predict(fit, newdata=testing)
values <- data.frame(obs = testing$length, pred=predict)
defaultSummary(values)

ggplot(data = values, aes(x = row.names(values), y = values$obs)) + labs(title="Zmiana d³ugoœci œledzi w czasie zbiór testowy") + labs(x="Pomiar", y="D³ugoœæ") +
  geom_point() + geom_smooth()

ggplot(data = values, aes(x = row.names(values), y = values$pred)) + labs(title="Zmiana d³ugoœci œledzi w czasie predykcja") + labs(x="Pomiar", y="D³ugoœæ") +
  geom_point() + geom_smooth()
```

### 11. Rozwi¹zanie problemu
Zgodnie z parametrami algorytmu regresji wynika, ¿e najwiêkszy udzia³ ma zmienna cumf, czyli ³¹czne roczne natê¿enie po³owów. Zmienna ta jest o tyle zaskakuj¹ca, ¿e przy wyliczaniu korelacji z atrybutem length mia³a wartoœæ 0.01. Drug¹ co do wa¿noœci zmienn¹ jest sst, czyli liczba stopni przy powierzchni wody. Wydaje siê, ¿e to jest bardziej prawdopodobne i ma potwierdzenie w korelacji ze zmienn¹ length. Niestety dla algorytmu regresji random forest, rozk³ad udzia³u poszczególnych atrybutów jest bardzo zmienny. W zale¿noœci od wartoœci parametrów tj. liczby powtórzeñ w algorytmie oceny krzy¿owej, czy zmeinnej mtry, a tak¿e ustawionego seeda, ranking widocznie siê zmienia³, przy zbli¿onych wartoœciach miary RMSE.
</br>
```{r odpowiedz}
i <- varImp(fit)
variables <- row.names(i$importance)
importance <- i$importance$Overall

ggplot(i, aes(x = reorder(variables, importance), 
    y = importance, fill = importance)) +
  geom_bar(stat='identity') +
  labs(title="Rozk³ad udzia³u poszczególnych atrybutów na d³ugoœæ œledzi.")+
  labs(x = 'Atrybuty', y="Wa¿noœæ") +
  coord_flip()

```


